【裁判字號】    99,抗,1598
【裁判日期】    991021
【裁判案由】    遷讓房屋
【裁判全文】
臺灣高等法院民事裁定                  99年度抗字第1598號
抗  告  人  乙○○
            丙○○
            戊○○
            丁○○
            甲○○
上列抗告人因與相對人臺灣高等法院檢察署間請求遷讓房屋事件
，對於中華民國99年9月8日臺灣臺北地方法院99年度訴字第3613
號所為裁定關於核定訴訟標的價額部分提起抗告，本院裁定如下
：
    主  文
原裁定關於核定訴訟標的價額部分廢棄。
    理  由
一、按訴訟標的之價額，由法院核定；核定訴訟標的之價額，以
    起訴時之交易價額為準；無交易價額者，以原告就訴訟標的
    所有之利益為準；又以一訴附帶請求其孳息、損害賠償、違
    約金或費用者，不併算其價額，民事訴訟法第77條之1第1項
    、第2項、第77條之2第2項分別定有明文。
二、本件相對人請求抗告人遷讓房屋事件，係聲明：(一)抗告人應
    將坐落台北市○○區○○段3小段568地號土地（下稱系爭土
    地）上門牌號碼台北市大安區○○○路○段59巷2之43號3樓
    房屋（下稱系爭房屋）遷讓返還予相對人。(二)抗告人甲○○
    應給付相對人自民國（下同）93年11月26日起至98年11月25
    日止相當於租金之不當得利新台幣（下同）431,723元，及
    自98年11月25日起至清償日止，按週年利率5%計算之利息，
    並自98年11月26日起至遷讓返還系爭房屋之日止，按月給付
    相對人相當於租金之不當得利7,397元（見原法院訴字卷第
    69頁）。查相對人依民法第767條規定請求抗告人返還房屋
    部分，其訴訟標的物僅系爭房屋，並不包括系爭土地，是依
    首揭規定，其訴訟標的價額應僅以系爭房屋於起訴時之交易
    價額為準。又相對人依民法第179條規定，請求抗告人返還
    相當於租金之不當得利部分，係本於上開遷讓房屋之請求所
    為附帶請求，依首揭規定，此部分價額不予併算。又依民事
    訴訟法第77條之1第3項規定，法院因核定訴訟標的之價額，
    得依職權調查證據。查房屋課稅現值固可作為法院核定房屋
    交易價值之參考資料之一，然其與房屋交易價值未必相當，
    是法院於核定房屋交易價值時，尚需參酌該房屋坐落位置、
    面積、結構、新舊及鄰近房屋交易價額等資料，必要時並得
    命鑑定人提出鑑定報告。抗告人在原審已具狀陳明系爭房屋
    位於台北市大安區○○○路○段之精華區，房屋建坪約23坪
    ，其交易價額應不只如系爭房屋之稅籍證明書所載課稅現值
    105,500元而已，應由相對人提出系爭房屋之交易資料，或
    由鑑定機關就系爭房屋之交易價值作成鑑定報告，以供原法
    院核定訴訟標的價額（見原法院訴字卷第4頁背面）。然原
    法院就此未予詳查，仍逕依台北市稅捐稽徵處房屋稅籍證明
    書所載課稅現值核定系爭房屋於起訴時之交易價額為105,50
    0元，自有未洽。抗告意旨指摘原裁定關於訴訟標的價額之
    核定為不當，聲明廢棄，為有理由，爰將原裁定關於核定訴
    訟標的價額部分廢棄，由原法院更為適法之處理。
中    華    民    國    99    年    10    月    21   日
                    民事第三庭
                        審判長法  官  張劍男
                              法  官  陳靜芬
                              法  官  彭昭芬
正本係照原本作成。
不得再抗告。
中    華    民    國    99    年    10    月    22    日
                              書記官  丁華平

司法院資訊處製作；財團法人民間司法改革基金會備份。
